【裁判字號】    90,上訴,1192
【裁判日期】    901231
【裁判案由】    妨害自由
【裁判全文】
臺灣高等法院臺南分院刑事判決          九十年度上訴字第一一九二號  Ａ
      上  訴  人  臺灣臺南地方法院檢察署檢察官
      被      告  戊  ○  ○
右上訴人因被告等妨害自由案件，不服臺灣臺南地方法院九十年度訴字第二七七號中
華民國九十年七月十八日第一審判決（起訴案號：臺灣臺南地方法院檢察署八十九年
度偵字第九九二四號），提起上訴，本院判決如左：
      主      文
上訴駁回。
      理      由
一、公訴意旨略以：被告戊○○於民國（下同）八十九年五月二十一日二十三時二十
    分許，在台南縣歸仁鄉○○○路○段二一號祥哥檳榔攤，因細故與告訴人丙○○
    起爭執，竟與被告己○○及其他四名姓名年籍不詳之成年男子，共同基於妨害自
    由之犯意聯絡，恐嚇丙○○稱：要載丙○○去中洲村，讓丙○○很難看等語，旋
    即剝奪丙○○之行動自由，強押其上車並開往中洲公墓，途中由戊○○徒手毆打
    丙○○胸部三下（傷害部分未據告訴），並再度恐嚇丙○○稱：你不要太囂張，
    不然要殺死你等語，使丙○○心生畏懼，致生危害於其安全，因認被告己○○與
    戊○○共犯刑法第三百零二條第一項及同法第三百零五條之罪嫌云云。
二、按犯罪事實應依證據認定之，無證據不得推定其犯罪事實，又不能證明被告犯罪
    ，應諭知無罪之判決，刑事訴訟法第一百五十四條、第三百零一條第一項定有明
    文。次按認定犯罪事實所憑之證據，應依積極證據，苟積極證據不足為不利於被
    告事實之認定時，即應為有利於被告之認定，更不必有何有利之證據；如未能發
    現相當證據，或證據不足以證明時，自不能以推測或擬制之方法，以為犯罪事實
    之裁判基礎，是不能證明被告犯罪者，即應諭知無罪之判決；又按告訴人之告訴
    ，係以使被告受刑事訴追為目的，是其陳述是否與事實相符，仍應調查其他證據
    以資審認，最高法院三十年上字第八一六號判例、三十年上字第一二八號判例、
    四十年台上字第八六號判例、五十二年台上字第一三００號判例可資參照。
三、本件公訴人認被告二人涉有右揭犯罪，係以證人乙○○、甲○○、丁○○證述被
    告戊○○與告訴人丙○○有發生爭執等語資為論據。訊據被告戊○○與己○○均
    堅決否認有何妨害自由及恐嚇之情事，被告戊○○辯稱：當時伊喝醉了，記不清
    楚，但是並未押告訴人上車，且並未至公墓恐嚇告訴人，證人乙○○之所以證述
    伊有脅迫告訴人，乃因其與證人村莊之人曾發生衝突，所以其證詞對伊不利等語
    ；被告己○○則辯稱：伊根本未與告訴人發生爭吵，實不需恐嚇告訴人，也沒有
    妨害告訴人之自由等語。經查：
（一）妨害自由部分：
    (1)被告戊○○與己○○二人並未強押告訴人上車一事，業據告訴人丙○○於原審
      審理時證述：當天是否要與被告二人等同行一事，他們並沒有逼伊上車，而且
      伊也未與被告戊○○與己○○二人作同車等語（參見原審九十年七月四日審理
      筆錄）明確在卷，本院亦供承原審所言屬實，此與證人即共同被告己○○證述
      ：當天伊與朋友路過檳榔攤時，看見戊○○，後來戊○○與丙○○二人因為酒
      醉，伊很擔心，便由伊開車載戊○○，而由伊的朋友開車載丙○○，所以丙○○與渠等二人一路上根本不在同一部車，且也沒有必要押丙○○上車乙節（參
      見原審九十年伍月十六日訊問筆錄）互核相符，是被告二人既未以強暴脅迫等
      方式，違背告訴人之意志，而妨害告訴人自由之情事，自不得以刑法第三百零
      二條之剝奪他人行動自由罪相繩。
    (2)至證人乙○○、甲○○、丁○○三人之證言僅提及被告戊○○與丙○○二人發
      生口角一事，但並未能據此即遽認被告二人有前揭剝奪告訴人行動自由一事。
      於本院調查時雖仍證稱有覺得告訴人似乎有被迫之感覺，然觀其口氣又未確定
      其事，況證人乙○○、甲○○雖曾證述丙○○被脅迫上車乙節，然對如何脅迫
      一事，其具體情節卻又無法描述清楚，是所謂脅迫二字僅屬證人乙○○、甲○○個人意見或臆測之詞，自不足採，況告訴人本人亦自承係自願與被告上車回
      家，因而尚不能因非當事人未在現場之證人所證而為被告不利之證明。
（二）恐嚇部分：
    (1)被告戊○○於檳榔攤時並未對告訴人出言恐嚇一事，業據告訴人於原審審理時
      證述：被告戊○○有無提到要讓伊很難看，伊實在記不清楚，因為當天伊也有
      喝酒等語（參見原審九十年七月四日審理筆錄），是衡諸常情，若被告戊○○
      確有對告訴人出言恐嚇，則告訴人又為何會自願與被告二人於離開檳榔攤後仍
      然同行？且甚至同意由被告二人之友人搭載？是縱使被告戊○○與告訴人有發
      生口角，然仍不得逕認告訴人即因而主觀上有何畏懼情事。至於前開證人三人
      所證述僅係關涉被告戊○○與告訴人有發生爭執，然卻未言及任何被告戊○○
      有何恐嚇之情事，應以當事人即告訴人之證述為可採。
    (2)被告戊○○並未至公墓，自不生在公墓旁出言恐嚇告訴人丙○○之情事，此業
      據證人即共同被告己○○於原審審理時證述：當天戊○○與伊同車，車子是由
      伊開的，伊並未飲酒，所以很清醒，伊記得車子根本沒有停在公墓附近，被告
      戊○○當天一直在伊所駕駛的車子上，沒有下車過，且後來就由伊載被告回家
      ，至於告訴人丙○○則在另一輛車上等語明確在卷（參見原審九十年五月十六
      日訊問筆錄），是告訴人既未就恐嚇部分對被告己○○為指述，則共同被告就
      對其無利害關係部分之案情自仍有證據力。
四、綜上所述，在無其他積極證據足以佐證被告二人有強迫告訴人上車，及在公墓旁
    下車，並出言恐嚇之前提下，自不得僅憑告訴人於警訊時有瑕疵片面之詞，而入
    人於罪。此外，本院復查無其他證據足資證明被告二人涉有公訴人所指之恐嚇（
    公訴意旨漏未論列，然於事實欄已經描述，仍屬業經起訴）及妨害自由犯行，應
    認被告二人被訴前揭犯行，均屬不能證明。因而原審以不能證明被告犯罪，諭知
    被告無罪，核無不合。檢察官上訴意旨指摘原判決採證不當，為無理由，應予駁
    回。
據上論結，應依刑事訴訟法第三百六十八條，判決如主文。
本案經檢察官羅清溪到庭執行職務。
中    華    民    國      九十        年      十二    月      三十一    日
                                  臺灣高等法院臺南分院刑事第四庭
                                      審判長法官  陳    義    仲
                                            法官  宋    明    蒼
                                            法官  蔡    崇    義
右正本證明與原本無異。
恐嚇部份不得上訴。
妨害自由部份如不服本判決，應於判決送達後十日內向本院提出上訴狀，其未敘述理
由者並應於提出上訴狀後十日內向本院補提理由書（應附繕本)。
                                      法院書記官  李    育    儒
中    華    民    國      九十一      年      一      月        三      日


司法院資訊處製作；財團法人民間司法改革基金會備份。
